【裁判字號】    98,簡上,1402
【裁判日期】    990119
【裁判案由】    石油管理法
【裁判全文】
臺灣板橋地方法院刑事判決            98年度簡上字第1402號
上  訴  人  臺灣板橋地方法院檢察署檢察官
被      告  甲○○
上列上訴人因被告涉犯違反石油管理法案件，不服本院98年度簡
字第7317號中華民國98年9 月17日所為第一審簡易判決（原偵查
案號：97年度偵字第32247號、第32248號、32154號、98年度偵
字第5411號、第17153號），提起上訴，本院管轄之第二審合議
庭判決如下：
    主  文
原判決撤銷。
甲○○共同違反石油管理法第十七條第一項之規定，經營汽油零
售業務而致生公共危險，處拘役參拾日，如易科罰金，以新臺幣
貳仟元折算壹日，扣案如附表一所示之物均沒收；又共同違反石
油管理法第十七條第一項之規定，經營汽油零售業務而致生公共
危險，處拘役參拾日，如易科罰金，以新臺幣貳仟元折算壹日，
扣案如附表二所示之物均沒收。應執行拘役伍拾伍日，如易科罰
金，以新臺幣貳仟元折算壹日，扣案如附表一、附表二所示之物
均沒收。
    事  實
一、甲○○明知經營汽油之零售業務者，應向縣市主管機關申請
    核准設置加油站，設站完成並經縣市主管機關審查合格，報
    請中央主管機關核發加油站經營許可執照後，始得營業。詎
    其與陳建成、張睿昇基於共同違法經營汽油零售業務之犯意
    聯絡，自民國97年7 月底某日起，以日薪新臺幣（下同）1
    千元為代價，受僱於陳建成（所為犯行，經本院另案判決免
    訴，經臺灣高等法院撤銷發回）擔任加油工，未向縣市主管
    機關申請核准設置加油站，在臺北縣三重市重新橋下，直接
    以塑膠桶貯存汽油，放置於車牌號碼U4-8 375號自小貨車內
    或橋墩旁，以每公升26至27元不等之價格販售予不特定顧客
    以牟利，且對具可燃性、揮發性高之汽油未設置任何安全維
    護設施，足以對往來車輛及附近民眾之人身、財產安全產生
    危害，而致生公共危險；嗣於97年8 月1 日上午9 時許，甲
    ○○與同受僱於陳建成為加油工之張睿昇（所為犯行經本院
    另案判決免訴，經臺灣高等法院撤銷發回）在前開地點等待
    顧客加油時，由臺北縣政府經濟發展局人員會同警員前往取
    締查獲，並扣得如附表一所示之物。甲○○復另行起意，與
    陳建成、彭建國（所涉犯行，經本院另案判處拘役40日確定
    ）基於共同違法經營汽油零售業務之犯意聯絡，自97年8 月
    底某日起，以日薪1,000 元之代價，受僱於陳建成擔任加油
    工，在上址，以相同方式共同經營汽油零售業務，且對具可
    燃性、揮發性高之汽油，未設置任何安全維護設施，足以對
    往來車輛及附近民眾之人身、財產安全產生危害，而致生公
    共危險，嗣於同年9 月4 日19時15分許，彭建國在上開地點
    ，為葉國棟所駕駛車牌號碼992-BC號營業小客車加油時，由
    臺北縣政府經濟發展局人員會同警員前往取締查獲，並扣得
    如附表二所示之物，而查知上情。
二、案經臺北縣政府經濟發展局函送臺灣板橋地方法院檢察署檢
    察官偵查起訴。
    理  由
一、按被告以外之人（包括證人、鑑定人、告訴人、被害人及共
    同被告等）於審判外之陳述雖不符刑事訴訟法第159 條之1
    至之4 等4 條之規定，而經當事人於審判程序同意作為證據
    ，法院審酌該言詞陳述或書面陳述作成時之情況，認為適當
    者，亦得為證據；當事人、代理人或辯護人於法院調查證據
    時，知有刑事訴訟法第159 條第1 項不得為證據之情形，而
    未於言詞辯論終結前聲明異議者，視為有前項之同意，同法
    第159 條之5 定有明文。立法意旨在於傳聞證據未經當事人
    之反對詰問予以核實，原則上先予排除。惟若當事人已放棄
    反對詰問權，於審判程序中表明同意該等傳聞證據可作為證
    據；或於言詞辯論終結前未聲明異議，基於尊重當事人對傳
    聞證據之處分權，及證據資料愈豐富，愈有助於真實發見之
    理念，且強化言詞辯論主義，使訴訟程序得以順暢進行，上
    開傳聞證據亦均具有證據能力。經查，被告甲○○及檢察官
    於本院審理中，均同意下列經本院調查之證據方法具備證據
    能力，本院審酌下列證據作成時並無不當取供等非法情況，
    參照上開說明要旨，下列經本院調查之證據均有證據能力，
    合先敘明。
二、上揭事實，業據被告於警詢、偵查及本院審理中坦承不諱，
    核與證人陳建成、張睿昇、彭建國、葉國棟於警詢中之證述
    相符，並有臺灣中油股份有限公司煉製研究所燃料檢測實驗
    室97年8 月18日FＺ000000000 號檢報告、97年9 月19日FＺ00
    0000000 號檢驗報告及臺北縣政府聯合稽查取締違法經營油
    品案件現場紀錄表各1 份在卷可參，且有附表一、附表二所
    示之物品扣案可佐，被告上開自白與事實相符，堪信為真實
    。本案事證明確，被告犯行堪以認定，應予依法論科。
三、核被告甲○○所為，均係犯石油管理法第40條第3 項之違反
    石油管理法第17條第1 項之規定，經營汽油零售業務而致生
    公共危險罪（2 罪）。被告與陳建成、張睿昇就第一次犯行
    ，另與陳建成、彭建國就上開第二次犯行，分有犯意聯絡與
    行為分擔，均為共同正犯。被告自97年7 月間某日起至同年
    8 月1 日為警查獲時止，另自97年8 月底某日起至同年9 月
    4 日為警查獲止，各在同一地點，多次以相同方式經營汽油
    零售業務而致生公共危險，係分別在密切接近之一定時間及
    空間內反覆從事性質類似之犯行，在行為概念上，縱分有多
    次營業行為，仍應評價認分係包括一罪之集合犯，而分別論
    以一罪。又按集合犯，除於客觀上須有反覆實行之多數犯罪
    行為，且各行為間，有一定程度之密切接近關係外，主觀上
    ，該多數犯罪行為並須係出於行為人一個概括決意；倘該多
    數犯罪行為非出於一概括決意，依社會通念，不應評價為一
    罪，始符公平原則，即不能概認係集合犯而祇論以一罪；集
    合犯之行為人於實行犯罪之初，主觀上縱有持續多次實行犯
    罪之概括決意，然於遭司法警察（官）、檢察事務官或檢察
    官查獲之際，其對爾後將遭法院羈押或獲准具保，得否依其
    主觀上原有之決意，賡續實行集合犯罪之客觀行為，因失其
    自主性而無從預知，是其主觀上之概括決意與客觀上之集合
    行為，皆因遭查獲而中斷，縱依事後之客觀情況，行為人仍
    得以再度實行犯罪，亦與查獲前之犯罪行為間，已難謂係出
    於同一之概括決意；且犯行既已遭查獲，依社會通念，亦期
    其因此將自我檢束而不再犯，乃竟重蹈前非，自難以認應評
    價為一罪係屬適當，最高法院96年度臺上字4432號判決意旨
    可資參照。經查，被告與陳建成等人共同經營汽油零售業務
    雖係營利性之反覆行為，惟查其第一次之經營行為，業於98
    年8 月1 日為警查獲，客觀上已難認與嗣後自同年8 月底某
    日起至同年9 月4 日遭查獲之第二次經營汽油零售業務行為
    出於同一之概括決意，且被告於97年8 月1 日為警查獲後，
    未繼續受僱擔任加油工，嗣後因陳建成需要人手幫忙，始於
    同年8 月底再次受僱擔任加油工一情，分據被告於本院審理
    及偵查時陳述綦詳（97年地偵字第32247 號卷第25頁、本院
    98年度簡上字第1402號卷第35頁），顯見被告第一次經營汽
    油零售行為之概括決意及客觀行為已因查獲而中斷，且二次
    犯行復間隔數星期之久，又因其他因素考量始為第二次犯行
    ，其先後二次犯行顯係基於相異之行為決意而為，應分論併
    罰。原審認被告罪證明確，予以論罪科刑，固非無見，惟原
    審就附表一編號2 、3 及附表二編號2 、3 所示扣案之裝置
    汽油之塑膠桶，漏未宣告沒收，且被告二次違法經營汽油零
    售業務致生公共危險之犯行，不得評價為集合犯之一罪，應
    予分論併罰，詳如上述，故檢察官上訴意旨執此指摘原判決
    不當，為有理由，自應由本院予以撤銷改判。爰審酌被告前
    無犯罪紀錄，有臺灣高等法院被告前案紀錄表1 份在卷可稽
    ，其為求一己之利，於上開公眾往來地點，販賣可燃性、揮
    發性高之汽油，且未設置任何安全維護設施，危害社會安全
    甚鉅，惟其並非主謀，且二次行為時間約僅1 星期，及其犯
    罪後均坦承犯行之態度等一切情狀，分別量處如主文所示之
    刑，並均諭知易科罰金之折算標準，且定其應執行之刑及易
    科罰金之折算標準。
四、按共同正犯因相互間利用他人之行為，以遂行其犯意之實現
    ，本於責任共同之原則，有關沒收部分，對於共犯間供犯罪
    所用或預備所用之物，自均應為沒收之諭知。如附表一、附
    表二所示之扣案物，均為共同正犯陳建成所有，且附表一所
    示之物係供被告第一次犯行所用之物，附表二所示之物係供
    被告第二次犯行所用之物，分據被告於警詢中自承在卷（97
    年度他字第6694號卷第8 頁、97年度他字第6079號卷第10頁
    ），爰依刑法第38條第1 項第2 款之規定，均宣告沒收。
據上論斷，應依刑事訴訟法第455 條之1 第1 項、第3 項、第36
9 條第1 項前段、第364 條、第299 條第1 項前段，石油管理法
第17條第1 項、第40條第3 項，刑法第11條前段、第28條、第41
條第1 項前段、第38條第1 項第2 款、第51條第6 款、第9 款，
判決如主文。
本案經檢察官林常智到庭執行職務。
中    華    民    國    99    年    1     月    19    日
                    刑事第二十一庭  審判長法  官  陳信旗
                                          法  官  許映鈞
                                          法  官  俞秀美
以上正本證明與原本無異。
不得上訴。
                                          書記官  謝怡貞
中    華    民    國    99    年    1     月    19    日
附表一：97年8月1日扣案物品
┌─┬────────┬─────────────┐
│  │扣案物          │數量                      │
├─┼────────┼─────────────┤
│1.│汽油            │1290公升                  │
│  │                │（即20公升儲油塑膠桶94桶、│
│  │                │  10公升儲油塑膠桶11桶）  │
├─┼────────┼─────────────┤
│2.│上開裝置20公升汽│94桶                      │
│  │油之塑膠桶      │                          │
├─┼────────┼─────────────┤
│3.│上開裝置10公升汽│11桶                      │
│  │油之塑膠桶      │                          │
└─┴────────┴─────────────┘
附表二：97年9月4日扣案物品
┌─┬────────┬─────────────┐
│  │扣案物          │數量                      │
├─┼────────┼─────────────┤
│1.│汽油            │640公升                   │
│  │                │（即20公升儲油塑膠桶31桶、│
│  │                │  10公升儲油塑膠桶2桶）   │
├─┼────────┼─────────────┤
│2.│上開裝置20公升汽│31桶                      │
│  │油之塑膠桶      │                          │
├─┼────────┼─────────────┤
│3.│上開裝置10公升汽│2桶                       │
│  │油之塑膠桶      │                          │
├─┼────────┼─────────────┤
│4 │20公升儲油塑膠空│19桶                      │
│  │桶              │                          │
├─┼────────┼─────────────┤
│5 │10公升儲油塑膠空│6桶                       │
│  │桶              │                          │
└─┴────────┴─────────────┘
附錄本案論罪科刑法條
石油管理法第17條、第40條
第   17    條
經營汽油、柴油或供車輛使用之液化石油氣之零售業務者，應設
置加油站、加氣站或漁船加油站。但石油煉製業，輸入業或汽、
柴油批發業供自用加儲油 (氣) 設施業者或非供車輛使用汽油或
柴油之零售，不在此限。
經營加油站、加氣站或漁船加油站業務者，應向直轄市、縣 (市)
主管機關申請核准設站；設站完成並經直轄市、縣 (市) 主管機
關審查合格，報請中央主管機關核發加油站、加氣站或漁船加油
站經營許可執照後，始得營業。
前項加油站、加氣站、漁船加油站之用地及設置條件、設備、申
請程序、經營許可執照核發、換發及其他經營管理事項之規則，
由中央主管機關定之。
前項加油站、加氣站、漁船加油站經營許可執照之核發、換發及
其他經營管理事項，中央主管機關得授權直轄市、縣 (市) 主管
機關辦理。
經營加油站業者，應加入當地加油站商業同業公會。
第   40    條
有下列各款情事之一者，處新台幣一百萬元以上五百萬元以下罰
鍰：
一、違反第十六條第二項規定，未經登記而經營汽、柴油批發業
務。
二、違反第十七條第一項或第二項規定，經營汽、柴油或供車輛
使用之液化石油氣零售業務。
三、違反第十八條第一項規定，未經申請核准而設置自用加儲油
 (氣) 設施。
四、違反第三十三條第一項規定，未經申請核准而設置儲油設備
。
前項供銷售或自用之石油製品及所使用之加儲油 (氣) 設施器具
，沒入之。
有第一項各款情形之一而致生公共危險者，處二年以下有期徒刑
、拘役或科或併科新台幣六十萬元以上三百萬元以下罰金。
法人犯前項之罪者，除處罰其行為負責人外，對該法人亦科以前
項之罰金。

司法院資訊處製作；財團法人民間司法改革基金會備份。
